臺灣臺中地方法院刑事判決　　　　　　　　　　　九十三年度重訴字第一八七六號
　　公　訴　人　台灣台中地方法院檢察署檢察官
　　被　　　告　戊○○
　　選任辯護人　詹漢山律師
右列被告因殺人案件，經檢察官提起公訴（九十三年度偵字第八八三一號），本院判
決如左：
    主  文
戊○○殺人，處有期徒刑拾參年，褫奪公權玖年。扣案之手套壹個沒收。
    犯罪事實
一、戊○○前曾住於台中市西屯區○○○○街三十七號六樓，因而知悉住在台中市西
    屯區○○○○街之林仲正可提供六合彩簽賭，遂自民國（下同）九十二年十月間
    起開始向林仲正簽賭六合彩，前後共積欠林仲正六合彩賭金新台幣（下同）二十
    三萬元，嗣於九十三年五月一日、五月二日，雙方曾以電話商談債務處理事宜，
    戊○○應允於同月四日清償前開債務，同月三日晚上八時許至同日晚上十時二十
    七分許，林仲正多次打電話予戊○○未接通，戊○○於九十三年五月四日早上上
    班前知悉林仲正打電話找伊，且九十三年五月四日當天伊亦無力償還前開債務，
    乃決定上班前先去林仲正住處找林仲正，希望林仲正同意其延後清償前開債務，
    同月四日早上八時十七分許，戊○○在林仲正住家附近先打電話給林仲正，希望
    林仲正能再寬延前開債務，且知悉林仲正正要出門，即與林仲正約好在台中市西
    區○○○○街三十七號之地下室繼續商談債務清償問題，之後戊○○即將機車停
    放於台中市○區○○○街二號前，再徒步前往前開地下室，雙方於前開地下室碰
    面後，因未能談妥債務清償事宜，竟遽而發生衝突，並發生扭打，林仲正因重心
    不穩而跌倒在地，再站起時，戊○○竟萌生殺人之犯意，隨手持起不詳姓名之人
    所有置於該地下室之電纜線棒一只，朝林仲正之頭部等處猛擊，林仲正不敵而以
    手抵抗，惟戊○○仍多次猛擊，致林仲正血流如注，倒向其使用中之離電梯口不
    遠處即停放於機械停車格上層（已落下）之車牌號碼九一七０－ＨＴ號白用小客
    車後方，嗣戊○○見狀，為免留下指紋並避免手上沾柒血跡，即將其所有放置於
    口袋內之麻質手套戴上，再以雙手緊掐林仲正之頸部約二分鐘，直至林仲正抽慉
    時始罷手，且為恐遭附近民眾認出，乃迅速拾起掉落於地上之六合彩簽單三本，
    而於同日上午八時三十分許，騎乘前開機車倉惶逃離現場，先返家清洗後，再搭
    乘計程車至台中市大坑逢甲橋工地，復從前開工地駕駛工地用車，至台中市○○
    路清水巷口橋，將作案時所穿戴之衣、褲、鞋、襪、手套、口罩及同置於機車置
    物箱內之彈力繩、六合彩簽單三本丟棄，嗣於同日上午九時十分許，適林仲正同
    棟大樓之住戶丑○○至地下室欲開車時，發現林仲正倒臥地上，頭部有大片血跡
    ，乃立即報警將林仲正送醫急救，然其因頸部受外力扼壓過久，仍於九十三年五
    月四日上午九時五十九分許到院前不治死亡。至同日晚上十一時，經警調閱現場
    監視錄影帶後，循線查獲戊○○涉案，經拘捕到案，由戊○○帶同警方至台中市
    ○○路清水巷巷口之橋下起獲作案時所穿戴之血衣、血褲、前開麻質手套、襪子
    、鞋子及其所有之口罩、彈力繩各一只、作案後拾起之六合彩簽單三本。並於前
    開地下室扣得電纜線棒一只。
二、案經台灣台中地方法院檢察署檢察官相驗後，由台中市警察局第六分局報請台灣
    台中地方法院檢察署檢察官偵查起訴。
    理  由
一、訊據被告戊○○固坦承於前開時地以電纜線棒毆擊被害人林仲正之頭部並以手扼
    壓被害人林仲正之頸部等情不諱，惟矢口否認有殺人之確定故意，辯稱：因林仲
    正催討債務甚急，伊一時失去理智而為前開傷害被害人林仲正之行為，伊並非有
    意使被害人死亡云云。惟按頭部乃人身體之重要部分，且扼壓他人頸部短時間即
    得致他人窒息死亡，為眾所週知之常識，經查：本案被告戊○○以電纜線棒猛擊
    被害人林仲正之頭部致被害人林仲正血流如注後，竟仍扼壓其頸部達二分鐘之久
    ，顯有置被害人林仲正於死之故意，又被告戊○○於扼壓被害人頸部之前尚於現
    場戴上手套以避免留下指紋，業據被告戊○○於偵查中供認不諱（見偵查卷第二
    十六頁），被告戊○○前開所辯，無非卸責之詞，不足採信。次查，被害人林仲
    正因被告戊○○前開扼壓頸部之行為，因而窒息死亡，業據台灣台中地方法院檢
    察署檢察官督同法醫師相驗、解剖屍體，制有相驗屍體證明書、驗斷書、勘驗筆
    錄、解剖報告書各一份及相片數十幀附卷可憑，核與急診死亡病患病歷摘要一份
    相符，並與本案發現被害人倒臥現場之住戶即證人蘇啟俊、到達現場之員警即證
    人甲○○、己○○、丙○○、辛○○、乙○○、本案到場之救護人員即證人庚○○、子○○到庭結證情節相符，則被害人林仲正之死亡，顯與被告戊○○之前開
    行為有相當因果關係，此外復有電纜線棒一只、六合彩簽單三本、被告戊○○作
    案時所著之血衣、血褲、襪子、手套各一只、作案後所戴口罩一只、沾有血跡之
    彈力繩一條扣案可稽，並經被害人家屬即被害人之妻丁○○指訴：被告戊○○與
    被害人林仲正有債務糾紛等情相符，另有沾有血跡之存摺影本、現場照片十三張
    、通聯紀錄一份、現場監視錄影帶翻拍照片五張、台中市警察局現場勘查報告一
    份在卷可憑，且前開翻拍照片並亦與本院勘驗現場監視錄影帶ＶＣＤ相符，製有
    勘驗筆錄在卷可憑，本案事證明確，被告戊○○殺人犯行明確，依法應予論科。
二、核被告戊○○所為係犯刑法第二百七十一條第一項之殺人罪。蒞庭檢察官固以（
    一）本案案發前，現場並未放置有電纜線棒，業據案發大樓之住戶即證人壬○○
    到庭結證明確，且被告戴手套進入案發現場，業據被告於偵查中供認不諱，顯然
    被告係預謀殺人；（二）六合彩簽單係債務之憑證，被告取走六合彩簽單，自係
    基於不法所有之意圖；（三）案發後被害人之皮夾掉落上現場，其內並無現鈔，
    且銅板散落現場，業據證人丙○○到庭結證明確，並酌以被害人家屬即證人丁○○到庭結證稱：被害人身上都有錢，大約數千至一萬元之間等語為據，認被告於
    殺人後有取走被害人皮夾內不詳數額之金錢及簽單三本，因認應依結合犯實質上
    一罪之關係擴張起訴範圍而認被告所為係犯刑法第三百三十二條之強盜殺人罪，
    惟按犯罪事實應依證據認定之，無證據不得認定犯罪事實，刑事訴訟法第一百五
    十四條第二項定有明文，經查：
（一）按有價證券固非以流通為必要，惟其證券上之權利之發生、移轉或行使，仍應
      以證券之占有為必要，而六合彩簽單係記載賭客簽注六合彩之憑據，得持以證
      明他人與自己有六合彩簽注關係，其權利之發生、移轉或行使並不以占有簽單
      為必要，自非有價證券。次按強盜罪之構成要件為「意圖為自己不法之所有，
      以強暴至使不能抗拒而取他人之物或使其交付」，經查：本案被告戊○○於殺
      人後取走之簽單，為其向被害人簽注之證據，縱令承認「賭債」有請求之權利
      ，惟被告持有簽單僅得作為自己積欠他人賭債之證明，其本身並無任何權利可
      以主張，是以被告對於持有簽單一事，自不可能萌生前開構成要件中之「不法
      所有意圖」，蒞庭檢察官認被告戊○○取走簽單係基於不法所有之意圖，核與
強盜罪之構成要件相符云云，容有誤會，是被告戊○○所辯其拿走簽單，係為
      避免遭他人發現簽單上有其姓名而遭他人懷疑涉案，尚與常理無違，堪以採認
      。
（二）再本案案發後係派出所警員即證人甲○○、己○○先到達現場，到達現場後渠
      等並未封鎖現場，亦未發現被害人林仲正皮夾散落之位置，業據證人甲○○、
      己○○到庭結證明確，核與其後到達現場之員警即證人丙○○到庭結證稱：「
      皮夾在死者留下血跡之位置」、「是我同事跟我講皮夾就在那個位置」、「是
      刑事組撿的，刑事組比我早到現場」云云不符，亦與刑事組之員警即證人乙○○到庭結證稱：「現場封鎖後才到現場」、「我到現場時，皮夾已經在派出所
      員警手上」云云不相符，再參以本案救護人員即證人庚○○、子○○到庭均結
      證稱：並未注意到皮夾之情形等語，及被害人家屬即證人丁○○亦到庭結證稱
      ：被害人之皮夾放在西裝褲的口袋，上衣的口袋放六合彩簽單」等語，則本案
      被害人之皮夾究竟是於救護時從被害人身上滑落或遭被告戊○○棄置，即有疑
      義，況本案被告於扼壓被害人頸部之前即戴上手套，已如前述，手套上亦沾染
      血跡，亦有手套一只扣案可稽，惟依卷附皮夾之相片，該皮夾上並無血跡，有
      前開相片一紙附卷可憑，則被告倘於案發時拿走皮夾內之現金，短時間內其所
      戴手套上之血跡應未致乾凅，何以皮夾上並無沾染血跡之情形？又查：被害人
      有持用提款卡之情形，案發當天早上被害人與其妻丁○○二人出門時，被害人
      未攜帶皮夾，身上帶有幾百元，丁○○不知道被害人皮夾內有多少錢，業據證
      人丁○○到庭結證明確（見本院卷第一百七十、第一百七十一頁），則被害人
      既有可能隨時以提款卡領取現金，其於案發時皮夾內沒有現鈔亦非全然不可能
      ，此外復查無其他積極證據得以證明被告於案發時取走被害人皮夾內之現鈔，
      依據前開說明意旨，自應為有利於被告之認定，蒞庭檢察官所指被告取走被害
      人皮夾內之現鈔數張云云，並無積極證據可憑，自無從認定被告於殺人犯行之
      外，復有強盜犯行。被告此部分被指涉有強盜犯嫌，既有未足，原應為無罪之
      諭知，惟因此部分與被告上開殺人犯行具有結合犯之實質上之一罪關係，爰不
      另為無罪之諭知。
（三）又查：本案扣案之兇器電纜線棒長達八十多公分，且被告戊○○於案發前係先
      將機車停放於台中市西區○○○○街，再步行進入案發現場，又被告行經之路
      線，並非人煙罕至之處，有現場圖一紙附卷可憑，被告智識並無證據證明其判
      斷力較常人為低，其於案發時尚知戴上手套，已如前述，豈有可能公然在大白
      天持前開長達八十多公分之電纜線棒進入大樓之地下室內，又被告果真持長達
      八十多公分之電纜線棒進入大樓地下室，被害人林仲正見狀，當知迅即逃離閃
      避，何以竟遭遇不測？末查：本案案發現場所在大樓沒有管理員，且大門是否
      經常關閉，管理大樓之義工亦未注意，又大樓地下室有堆放雜物，業據該大樓
      之住戶即證人癸○○到庭結證明確，是以雖該大樓住戶即證人壬○○到庭結證
      稱：伊沒有看過該電纜線棒云云，亦不足以證明於案發現場沒有電纜線棒，況
      證人壬○○於本院結證稱：「忘記了，可能有」（此為證人回答檢察官詰問：
      你擺放的這堆雜物裡面有無電纜線？）、「這些東西我不知道是什麼，這些東
      西不是我放的，是我以前的司機幫我拿去放的」、「有去看，但沒有特別去翻
      看過」（此為證人回答審判長詢問：他幫你拿去放以後，你有去看過？）等語
      明確，是以證人壬○○縱令沒有看過該電纜線棒，亦不能排除該電纜線棒是由
  證人壬○○之司機放置於該處，此外復查無積極證據足以證明被告預先準備電
      纜線棒進入案發現場，則本案蒞庭檢察官指稱：扣案之電纜線棒為被告攜入，
      並因而認定被告係預謀殺人而非臨時起意，亦屬無據。
三、爰審酌本案被告戊○○因六合彩簽注失利而鑄下大錯，犯罪之手段兇殘，造成被
    害人死亡，因而使被害人家屬精神上蒙受重大傷害，惡性重人，且犯後未能與被
    害人家屬達成和解，惟念其並無不良素行，因債務糾葛，一時失慮而鑄成大錯，
    犯後業已坦承大部分犯行等一切情狀，量處如主文所示之刑，並依其犯罪之性質
    ，認以宣告褫奪公權為當，併宣告褫奪公權九年。扣案之手套一只為被告所有，
    業據被告供明在卷，且經本院認係案發時為免留下指紋而戴上，已如前述，係被
    告所有供犯罪所用之物，依法應併予宣告沒收。至扣案之電纜線棒一只，不能證
    明為被告所有，其餘扣案之物品亦無從證明與本案犯罪事實有直接之關係，既與
    沒收之規定未合，無庸併為沒收之諭知，附此敘明。
據上論斷，應依刑事訴訟法第二百九十九條第一項前段，刑法第二百七十一條第一項
、第三十七條第二項、第三十八條第一項第二款，判決如主文。
本案經檢察官葉芳如到庭執行職務。
中      華      民      國      九十四      年      三      月    八    日
                              臺灣臺中地方法院刑事第九庭
                                      審判長   法  官   黃  文  進
                                               法  官   陳  思  成
                                               法  官   陳  如  玲
右正本證明與原本無異。
如不服本判決，應於判決送達後十日內向本院提出上訴狀，上訴於臺灣高等法院臺中
分院( 須附繕本 )。
                                               書記官
中      華      民      國      九十四      年      三      月    八    日
附錄論罪科刑法條
刑法第二百七十一條第一項：
殺人者，處死刑、無期徒刑或十年以上有期徒刑。
